臺灣板橋地方法院交通事件裁定　　　 100年度交聲字第1125號
原處分機關　交通部公路總局臺北區監理所板橋監理站
受處分人即
異　議　人　連冠維
上列受處分人因違反道路交通管理處罰條例案件，對於交通部公
路總局臺北區監理所板橋監理站民國一００年四月十九日所為之
處分（原處分：板監裁字第裁41-C00000000號），聲明異議，本
院裁定如下：
    主  文
異議駁回。
    理  由
一、聲明異議意旨略以：受處分人即異議人連冠維於民國一００
    年一月二十九日上午十時二十三分許，駕駛車號871-CXN 號
    重型機車，行經新北市新店區秀朗橋頭處，因遭員警認異議
    人上開機車有「經會同監理站人員認定擅自變更電系設備（
    HID 燈）」之違規行為而攔停舉發，嗣被裁處新臺幣（下同
    ）二千四百元，車輛責令檢驗。惟事發當時監理站人員雖有
    在場，但並無檢驗異議人之上開機車，之後員警只拍了二張
    照片，一張車牌號碼，一張未開燈的樣子，照片未拍到HID
    的變壓器及開燈的樣子。市面上有跟HID 相同形狀的燈泡，
    這樣怎麼證明車子有裝HID 電系的設備。員警依個人感覺認
    定異議人上開機車有裝設HID 電系的設備云云。
二、原處分機關交通部公路總局臺北區監理所板橋監理站裁罰意
    旨略以：異議人於一００年一月二十九日上午十時二十三分
    許，駕駛上開機車，行經新北市新店區秀朗橋頭處，為新北
    市政府警察局新店分局員警認異議人上開機車有「經會同監
    理站人員認定擅自變更電系設備（HID 燈）」之違規行為，
    經舉發員警填製北警交字第C00000000 號違反道路交通管理
    事件通知單（下稱舉發通知單）當場舉發，嗣將舉發通知單
    移送聯移送本站處理。本件異議人曾於一００年二月十八日
    向本站提出申訴，經轉請原舉發單位新北市政府警察局新店
    分局查證，該分局於一００年三月三十日以新北警店交裁字
    第1000016016號函函覆謂：「…臺端（即異議人）騎乘871-
    CXN 號普通重型機車於100 年1 月29日10時23分，行駛在新
    北市新店區秀朗橋，為執行交通稽查勤務員警發現，該車有
    變更電系裝設HID 頭燈之事實，即當場攔停依違規事實製單
    舉發，並由臺端在該舉發通知單簽名收受在案。所核，執行
    勤務員警依上揭違規事實依法舉發，並無違誤…」等語。故
    本站調查後，認異議人前開違規事實屬實，爰依道路交通管
    理處罰條例第十八條第一項規定，以板監裁字第裁41-C0000
    0000號違反道路交通管理事件裁決書（下稱裁決書）對異議
    人裁處罰鍰二千四百元，車輛責令檢驗等語。
三、按汽車車身、引擎、底盤、電系等重要設備變更或調換，或
    因交通事故遭受重大損壞修復後，不申請公路主管機關施行
    臨時檢驗而行駛者，處汽車所有人新臺幣二千四百元以上九
    千六百元以下罰鍰，並責令其檢驗，道路交通管理處罰條例
    第十八條第一項定有明文。次按汽車車身式樣、輪胎隻數或
    尺寸、燃料種類、座位、噸位、引擎、車架、車身、頭燈等
    設備或使用性質、顏色、汽車所有人名稱、地址等如有變更
    ，均應向公路監理機關辦理登記。第一項汽車設備規格之變
    更應符合附件十五之規定，道路交通安全規則第二十三條第
    一項、第三項亦定有明文。又道路交通安全規則附件十五已
    明示：「汽車設備規格變更規定」，其中「電系設備－頭燈
    （氣體放電式頭燈，即HID 頭燈）」，如有改裝，應經公路
    監理機關依氣體放電式頭燈檢驗標準檢驗合格，辦理變更登
    記。再以道路交通管理處罰條例第十八條第一項之規定，係
    以汽車車身、引擎、底盤、電系等重要設備變更或調換，或
    因交通事故遭受重大損壞修復後，不申請公路主管機關施行
    臨時檢驗而行駛者為處罰之法律構成要件，惟汽車違規取締
    重點，以車身、引擎、底盤、電系等為主，並以員警可直接
    判斷、認定者為考量，否則即應會同公路監理人員取締或由
    公路監理單位於車輛檢驗時依職權自行舉發；又汽車電系項
    目之氣體放電式頭燈等可變更設備有否變更，判別須經公路
    監理機關檢驗，取締時應會同公路監理機關取締，不得單獨
    取締，內政部警政署九十五年六月二十八日警署交字第0950
    087262號函釋及執行取締汽車設備變更或損壞應注意事項可
    資參照。
四、經查：
  (一)異議人於上揭時地駕駛其所有上開機車為舉發機關員警白旭
    正會同交通部公路總局臺北區監理所人員聯合稽查認定其有
    「經會同監理站人員認定擅自變更電系設備（HID 燈）」之
    違規行為，經舉發機關員警白旭正填製本件舉發通知單當場
    舉發，之後舉發機關將本件移送原處分機關處理，原處分機
    關經調查後仍認定異議人有前開違規行為而對之予以裁處罰
    鍰二千四百元，車輛責令檢驗之事實，為異議人與原處分機
    關所不爭執，並有本件舉發通知單、裁決書各一份在卷可參
    ，是此部分之事實自堪認定。
  (二)異議人雖矢口否認其所有駕駛之上開機車有電系重要設備變
    更（HID 頭燈）而不申請公路主管機關施行臨時檢驗而行駛
    之違規行為，並以前揭情詞置辯。然查，據證人即本件舉發
    機關員警白旭正於本院訊問中結證稱：當時是執行聯合稽查
    勤務。我們勤務是跟監理站人員配合，當天應該是執行八時
    到十二時的勤務。一起去攔查取締車輛改裝的動作。當時我
    有會同監理站的人員，確認異議人機車的頭燈是（HID ）頭
    燈，監理站人員確認是改裝的之後，我們警察才做告發的動
    作，我開單的時候，異議人說當時是白天沒有使用頭燈，我
    有跟他解釋說處罰的改裝裝設的部分，不是舉發當時有無使
    用的部分，然後他就說他上班要遲到了，且有小孩要養，當
    時我有全程錄音，整個過程不到十分鐘。舉發單當時異議人
    有簽收等語；而與之於本件事發現場執行聯合稽查取締之交
    通部公路總局臺北區監理所人員即證人羅旺財、陳鏞鴻、賴
    力勤亦均到庭具結證述本件當場攔停舉發之事發經過，證人
    羅旺財證稱：今天我有提出當天舉發的彩色照片二張，及相
    關機車頭燈泡模型五組供鈞院參考。從我提出的採照照片中
    可以看出，但這部分認定是另一位同事陳鏞鴻來處理，待會
    請他來做說明。另我補充異議人剛才說他新車買來就是那種
    燈管，我們機車登記只有登記機車型式，沒有登記尺寸規格
    ，異議人機車登記的廠牌型式是光陽SD25UA型的，如果異議
    人機車新車出廠有配置（HID ）燈的話，就會有登記，且依
    法也是准許的，這必須是需要原廠出廠就有登記（HID ）燈
    的資料，但是異議人機車型式完全沒有登記（HID ）燈，所
    以就我們判斷異議人機車原廠規格沒有（HID ）燈，而是一
    般的鹵素燈等語；證人陳鏞鴻證稱：當時我們與新店分局在
    秀朗橋聯合稽查，當時機車數量很多，所以我們沒有辦法一
    個人顧一台，後來由警察人員就有疑問的機車通知我們之後
    ，我們再來做認定是否有改裝的情形，本件的違規機車就是
    由我來做拍照及認定的。如我在本件舉發機車彩色照片上所
    標示的位置，異議人機車位置的頭燈是屬於細長型的（HID
    ）燈，目前還沒有任何廠牌的鹵素燈可以做出與（HID ）燈
    的燈號燈型一樣。如果要看燈號的變壓器必須要拆開機車，
    程序上比較繁瑣，所以當時我們沒有這樣子做，且依法我們
    沒有必須請使用者打開電燈，確認是否有使用。車輛責令檢
    驗必須要檢驗燈泡合格之後，我們才會接受罰鍰，而且要拿
    到檢驗合格的章。本件違規機車認定是屬於（HID ）燈，因
    為異議人機車燈泡裡面不是屬於一般的鎢絲電線等語；證人
    賴力勤亦證述：舉發當時車子很多，本件機車並非我處理的
    ，所以我比較不清楚當時的狀況。但就我同仁（指陳鏞鴻）
    提出的照片及資料的話，我也會認定異議人機車是屬於改裝
    的燈泡就是（HID ）燈。主要的理由也跟我剛才同仁說的一
    樣，（HID ）燈燈管底下會有一根電線，一般鹵素燈它的電
    極是包在燈泡裡面，要靠鎢絲來發電等語（均參見本院卷一
    ００年五月九日訊問筆錄第二—六頁），證人羅旺財並提出
    本件舉發當時違規機車採證彩色照片二張、交通部公路總局
    臺北區監理所100 年監警聯合稽查小組出勤人員簽到表、新
    北市政府警察局新店分局九十九年十二月三十日函文、交通
    部九十七年四月二十五日函文、財團法人車輛研究測試中心
    九十七年九月二十五日函文、該中心九十七年六月三十日函
    文、異議人所有上開機車之廠牌車型即光陽SD25UA經交通部
    車輛型式安全審驗合格證明文件、臺北區監理所車輛管理課
    汽（機）車改裝HID 頭燈辨識簡介各一份附卷供參，衡情而
    論，於本件事發當時之證人白旭正係新北市政府警察局新店
    分局員警，證人羅旺財、陳鏞鴻、賴力勤則均係交通部公路
    總局臺北區監理所人員，其四人於事發當時又均係職司交通
    聯合稽查勤務，且與異議人間素昧平生又無怨懟，當無甘冒
    偽證罪責，故為編織不實舉發之原因及理由存在，當可認證
    人四人前開所述，當屬可採。是於本件中，舉發機關員警白
    旭正既係會同公路監理機關人員羅旺財、陳鏞鴻、賴力勤等
    人執行聯合稽查取締交通違規勤務，並由公路監理機關人員
    陳鏞鴻依其專業判斷異議人所有駕駛之上開機車有電系重要
    設備變更（HID 頭燈）而不申請公路主管機關施行臨時檢驗
    而行駛之情，再由舉發機關員警白旭正當場舉發，此舉均已
    符合上揭內政部警政署九十五年六月二十八日警署交字第09
    50087262號函釋及執行取締汽車設備變更或損壞應注意事項
    之規定，是本件舉發程序並無任何不當或違法之處。再者，
    異議人所有駕駛之上開機車廠牌車型即光陽SD25UA於出廠之
    基本規格即無核准有裝設（HI D）頭燈（氣體放電式頭燈）
    ，且公路監理機關人員於專業知識教學上所據以判斷汽車（
    含機器腳踏車即機車）是否有違規裝設（HID ）頭燈（氣體
    放電式頭燈）之方法有三：(1)由頭燈直接透視是否加裝HID
    燈泡；(2)另引擎室或機車斜板內會加裝安定器；(3)打開頭燈
    其燈色為刺眼白光並有爆閃。此有前述之廠牌車型即光陽SD
    25UA經交通部車輛型式安全審驗合格證明文件及臺北區監理
    所車輛管理課汽（機）車改裝HID 頭燈辨識簡介各一份在卷
    可稽。準此，於本件中，公路監理機關人員陳鏞鴻據以判斷
    異議人所有駕駛之上開機車是否有違規裝設（HID ）頭燈（
    氣體放電式頭燈），既係採用(1)由頭燈直接透視是否加裝HI
    D 燈泡之方法即可認定，於法並無不合，且由本件舉發當時
    違規機車採證彩色照片二張及燈泡模型例示照片五張所示（
    參見本院卷附），亦猶如證人羅旺財、陳鏞鴻、賴力勤等人
    前開所述，其內確有如（HID ）頭燈般之燈管底下裝設有一
    根電線之情，且亦符合證人羅旺財所提出燈泡模型五組中之
    HID 放電式頭燈燈泡模型，而不符合其餘鹵素燈燈泡模型。
    是證人陳鏞鴻依法由前述(1)之方法即可判定違規與否，縱未
    再輔以前述(2)、(3)之方法加以判定，於法亦不有違，是以異
    議人就此所辯：監理站人員雖有在場，但並無檢驗異議人之
    上開機車。照片未拍到HID 的變壓器及開燈的樣子。市面上
    有跟HID 相同形狀的燈泡，這樣怎麼證明車子有裝HID 電系
    的設備。員警依個人感覺認定異議人上開機車有裝設HID 電
    系的設備云云，均無非係其推諉圖卸之詞，難認可採。
  (三)又本院為求慎重起見，遂當庭會同證人白旭正、羅旺財、陳
    鏞鴻、賴立勤及異議人等人一同會勘異議人所有上開機車現
    今頭燈狀況，並拍攝上開機車現今頭燈狀況照片，此有本院
    一００年五月九日勘驗筆錄一份及上開機車現今頭燈狀況照
    片七張在卷可參，於會勘完畢後，證人陳鏞鴻則再證稱：很
    明顯勘驗結果，剛剛異議人機車跟我們當時採證舉發的燈泡
    已經不一樣，剛才看到的就是屬於鹵素燈泡，我們舉發當時
    異議人車頭（HID ）燈電線是藍色的，剛才勘驗的時候並沒
    有看到那條藍色電線，所以跟我們舉發當時看的不一樣等語
    ；證人羅旺財亦證稱：剛才勘驗結果異議人機車已經變成鹵
    素燈，與之前攔檢我們所看到的燈泡完全不一樣等語；：證
    人白旭正亦證稱：依我看到的異議人機車燈管已經變胖了，
    與我當時舉發當時的明顯不同等語，而異議人對以上三位證
    人所述則係回應稱：我的機車到現在都沒有換過頭燈，我是
    有把小燈拆掉而已，且剛才說到的藍色電線部分可能是拍攝
    角度有差所致云云（均參見本院卷一００年五月九日訊問筆
    錄第七頁），是以異議人之上開機車於一００年五月九日本
    院行勘驗之際，既已由異議人自行更動過上開機車頭燈狀況
    ，故顯然無法依此時之勘驗結果據以還原事發當時上開機車
    頭燈之狀況，於此，更顯徵異議人所辯，確有可疑，苟其認
    上開機車本無違規裝設（HID ）頭燈（氣體放電式頭燈）之
    情事，本應保留當時樣貌以待日後相關監理機關予以檢驗或
    法院行勘驗以釐清原來事發狀況，又何須有再行更動該頭燈
    相關內容物之情事？更遑論依證人陳鏞鴻、羅旺財、白旭正
    三人前開所述，異議人之上開機車頭燈於本院會同渠等會驗
    之際，早已跟本件舉發當時之頭燈狀況大相迥異！復經本院
    當庭勘驗證人白旭正所提出本件舉發當時錄音光碟內容，亦
    係略以：異議人遭攔停之後，和警方表示該車燈裝了很久，
    且未使用也未開燈，警方向異議人表示，認定此部分違規是
    會同監理站人員一同處理，異議人於警方開單同時尚有表示
    希望快點開，為何沒有驗車單，本件違規罰鍰二千四百元金
    額過高，家中尚有小孩要撫養等語（參見本院卷一００年五
    月九日訊問筆錄第七—八頁）。依此，顯然異議人於遭警方
    當場攔停舉發之際，亦從未向警方表示上開機車頭燈自其購
    得起即保留原廠規格從未更換，而僅係表示該車燈裝了很久
    ，於事發當時未使用也未開燈而已。綜合上述，當可認證人
    白旭正、陳鏞鴻、羅旺財、賴立勤四人前開所述及卷附之相
    關書證資料均應顯較被告空言所辯為可採。是異議人所有駕
    駛之上開機車於上揭時地確有電系重要設備變更（HID 頭燈
    ）而不申請公路主管機關施行臨時檢驗而行駛之違規行為，
    應堪認定。
  (四)綜上所述，足認異議人前揭所辯，要屬事後推諉卸責之詞，
    殊無可採。從而，本件異議人所有駕駛之上開機車於上揭時
    地確有電系重要設備變更（HID 頭燈）而不申請公路主管機
    關施行臨時檢驗而行駛之違規事實，事證已臻明確，原處分
    機關依道路交通管理處罰條例第十八條第一項規定，對異議
    人裁處罰鍰二千四百元，車輛責令檢驗，核無違誤。是異議
    人之聲明異議為無理由，應予駁回。
據上論斷，應依道路交通管理處罰條例第八十七條第二項，道路
交通案件處理辦法第十九條，裁定如主文。
中    華    民    國   100    年    5     月    25    日
                  交通法庭    法  官  林家賢
如不服本裁定，應於裁定送達後五日內，向本院提出抗告狀（應
附繕本），抗告於臺灣高等法院。
                              書記官  許清秋
中    華    民    國   100    年    5     月    25    日